臺灣高等法院花蓮分院刑事判決　　　　 100年度上訴字第39號
上　訴　人
即　被　告　邱德旺
上列上訴人因違反槍砲彈藥刀械管制條例案件，不服臺灣臺東地
方法院99年度訴字第113號中華民國99年11月26 日第一審判決（
起訴案號：臺灣臺東地方法院檢察署98年度偵字第2185號），提
起上訴，本院判決如下：
    主  文
上訴駁回。
    理  由
一、依刑事訴訟法第350條、第361條、第362條、第367條規定，
    不服地方法院之第一審判決而上訴者，須提出上訴書狀，並
    應敘述具體理由，為上訴必備之程式；其所提出之上訴書狀
    並未敘述上訴理由，或僅曾以言詞陳述上訴理由者，均應於
    上訴期間屆滿後20日內補提理由書於第一審法院。第一審法
    院經形式審查，認逾期未補提上訴理由者，應定期間先命補
    正；逾期未補正者，為上訴不合法律上之程式，應以裁定駁
    回。倘已提出上訴理由，但所提非屬具體理由者，則由第二
    審法院以上訴不合法律上之程式，判決駁回。而所謂具體理
    由，必係依據卷內既有訴訟資料或提出新事證，指摘或表明
    第一審判決有何採證認事、用法或量刑等足以影響判決本旨
    之不當或違法，而構成應予撤銷之具體事由，始克當之（例
    如：依憑證據法則具體指出所採證據何以不具證據能力，或
    依憑卷證資料，明確指出所為證據證明力之判斷如何違背經
    驗、論理法則）；倘僅泛言原判決認定事實錯誤、違背法令
    、量刑失之過重或輕縱，而未依上揭意旨指出具體事由，或
    形式上雖已指出具體事由，然該事由縱使屬實，亦不足以認
    為原判決有何不當或違法者（例如：對不具有調查必要性之
    證據，法院未依聲請調查亦未說明理由，或援用證據不當，
    但除去該證據仍應為同一事實之認定），皆難謂係具體理由
    ，俾與第二審上訴制度在請求第二審法院撤銷、變更第一審
    不當或違法之判決，以實現個案救濟之立法目的相契合，並
    節制濫行上訴（最高法院著有97年度台上字第892號判決可
    參）。
二、本件上訴人即被告邱德旺（下稱上訴人）不服原審判決，於
    民國99年12月3日合法提起上訴，並於100年1月14日形式上
    提出上訴書狀敘述上訴理由，其理由並略以：上訴人擔任橋
    樑、隧道守衛，觀測土石是否滑落及河水是否暴漲，因擔心
    害怕，所以才攜帶土造獵槍，但因無子彈，不會對社會造成
    危害，又上訴人目前從事粗工，家中經濟僅靠上訴人一人，
    希望從輕量刑並予緩刑之機會云云。
三、本件原判決認上訴人有於88年10月間某日，在臺東縣池上鄉
    富興村，未經許可而製造持有自製可發射口徑12GAUGE制式
    霰彈具殺傷力土造獵槍1支（槍枝管制編號：0000000000 號
    ，未經許可製造獵槍部分，業經臺灣臺東地方法院檢察署檢
    察官另於99年4月21日以98年度偵字第2185號為不起訴處分
    確定）。嗣於98年11月25日晚上10時許，駕駛車牌號碼WU-1
    36  8號（起訴書誤載為WR-1368號）自小客車搭載不知情之
    友人江國魁，自臺東縣海端鄉利稻村往池上鄉富興村方向行
    駛，於同日晚上11時11分許，行經臺東縣海端鄉台20線南橫
    公路177公里處時，經警盤查，在上開自小客車內，扣得上
    開土造獵槍1把等事實，而認上訴人犯槍砲彈藥刀械管制條
    例第8條第4項之未經許可持有可發射子彈具有殺傷力之槍枝
    罪等，係依憑上訴人之自白、證人江國魁警詢中之證述、查
    獲現場照片4幀，及扣案土造獵槍1支（槍枝管制編號：0000
    000000號）暨內政部警政署刑事警察局99年1月12日刑鑑字
    第0980041986號鑑驗書等證據資料，依諸證據法則本於自由
    心證詳予斟酌，所為論述及判斷並無違背經驗法則及論理法
    則，或有何違背法令之處。上訴人就上開原判決所引各證據
    ，並未指明原判決之認定有何採證認事違法之情形存在，僅
    就其於原審所辯係為防身之用云云再事爭執，殊難謂係屬具
    體理由。又，觀諸原判決理由四，已詳論上訴人曾受有期徒
    刑執行完畢後再故意犯本罪，為累犯；另認上訴人於本件所
    為符合刑法第59條之規定，而酌減其刑；而就量刑部分係審
    酌上訴人犯後坦承犯行，態度良好，且其為小學畢業，智識
    程度不高，及犯罪之動機、目的、手段、情節等情，亦顯已
    依刑法第57條所定一切情狀妥適科刑。是以，原審量刑及未
    予上訴人緩刑之宣告，於法均無不合。上訴人泛言請求從輕
    量刑及予緩刑之機會云云，亦僅就原判決已審酌之事項再事
    爭執，依上揭說明，與上訴第二審應備之具體理由亦非相符
    。
四、此外，上訴人並未提出其他新事證，指摘或表明第一審判決
    有何採證認事，足以影響判決本旨之不當或違法，而構成應
    予撤銷之具體事由。故依前開最高法院判決意旨，上訴人前
    揭上訴理由自非屬得上訴第二審之具體理由。揆諸上開說明
    ，本件上訴不合法律上之程式，且無從命補正，應予駁回，
    並不經言詞辯論為之。
五、末按，鑒於司法分工及公平法院中立角色之維持，第一審辯
    護人是否盡善良管理人之注意義務而克盡其襄助被告使受合
    法第二審上訴之責，並非基於仲裁者之第二審法院所應介入
    或得以置喙，此與未有辯護人協助之弱勢被告，第二審法院
    本於善盡訴訟照料義務，在無損於公正性之情形下，針對被
    告提出之上訴書狀仍得行使必要之闡明權，使為完足之陳述
    ，究明其上訴書狀之真義為何，以保障該無辯護人奧援之被
    告訴訟權之情形，尚屬有別，不能混淆。至於刑事訴訟法第
    31條指定辯護人之適用於第二審，當係指被告在第二審之上
    訴已屬合法之情形而言，如其上訴因不符合具體之要件而應
    從程序上駁回，自無在第二審為被告指定辯護人之必要（最
    高法院99年度台上字第5087號判決參酌）。本件上訴人所犯
    槍砲彈藥刀械管制第8條第4項之未經許可持有可發射子彈具
    有殺傷力之槍枝罪，其法定本刑為3年以上10年以下有期徒
    刑，雖屬刑事訴訟法第31條所定之強制辯護案件，然上訴人
    上訴無具體理由，而應從程序上駁回，從而，揆諸前開最高
    法院判決意旨，本院自無指定辯護之必要，附此說明。
六、依刑事訴訟法第367條前段、第372條，判決如主文。
中    華    民    國   100    年    1     月    28    日
                    刑事庭審判長法  官  謝志揚
                                法  官  張健河
                                法  官  許仕楓
以上正本證明與原本無異。
如不服本判決，應於收受送達後10日內向本院提出上訴書狀，其
未敘述理由者，並得於提起上訴狀後10日內向本院補提理由書（
均須按他造當事人之人數附繕本）「切勿逕送上級法院」。
告訴人或被害人如對於本判決不服者，應具備理由請求檢察官上
訴，其上訴期間之計算係以檢察官收受判決正本之日期為準。
中    華    民    國   100    年    1     月    28    日
                                書記官  李德霞